【裁判字號】    89,台上,6905
【裁判日期】    891116
【裁判案由】    盜匪
【裁判全文】
最高法院刑事判決                              八十九年度台上字第六九○五號
    上  訴  人  甲○○
右上訴人因盜匪案件，不服台灣高等法院台中分院中華民國八十九年八月二十四日第
二審更審判決（八十八年度重上更(三)字第八六號，起訴案號：台灣台中地方法院檢察
署八十五年度偵字第三六一六、四五五三號），提起上訴，本院判決如左：
    主  文
原判決關於強盜部分撤銷，發回台灣高等法院台中分院。
    理  由
本件原判決認定上訴人甲○○與另案審理之杜敏雄共同意圖為自己不法之所有，於民
國八十四年七月間某日，在台中市○○路上，持槍將被害人吳新出等人押至該東山路
二段清水巷十五之一號空屋內毆打，脅迫吳新出交出新台幣（下同）一千萬元，致使
吳新出不能抗拒，最後交付現金四十萬元及一紙十萬元之支票。同年七月二十二日十
五時許，上訴人、杜敏雄又夥同黃建國（另案審理）及另一不詳姓名之成年男子，共
同持槍至南投縣埔里鎮○○路○段一五五號，強將被害人陳貴押到台中市大坑山區
，以剝奪其行動自由，脅迫陳貴書寫自白書並交付五百萬元。陳貴在不能抗拒之
下允諾給予一百萬元，上訴人等乃將其釋放。惟事後陳貴報警處理，上訴人等未能
劫得款項等情。因而撤銷第一審關於強盜部分之判決，改判仍論處上訴人共同連續意
圖為自己不法所有，以強暴脅迫致使不能抗拒，而使人交付其物罪刑。固非無見。
惟查，(一)、原判決事實欄（第(二)段之(1)、(2)）略謂，上訴人持手槍挾持，並以手銬銬
住吳新出及其另二位友人，強行帶至清水巷空屋脅迫吳新出交付款項，及上訴人等四
人至陳貴住處將陳貴押走，並以指拇扣銬住陳貴，載至大坑山區空屋脅迫交付
五百萬元各情，僅認定上訴人以槍枝及手銬（數目不詳）、指拇扣為作案工具而已。
但該事實欄（見原判決第五頁第四、五行）又謂，警察在上訴人住處查獲上訴人所
有供盜匪所用之物手銬「五付」、指拇手銬一付、「無線電三台、玩具槍一支及頭套
六個」，前後認定不一，已嫌矛盾。而其理由復稱，（原判決）附表編號三至十所示
之物（含無線電三台、玩具槍一支、頭套六個部分），不能證明為上訴人等所有供犯
罪所用之物，不予宣告沒收云云（見原判決第十二頁第三、四行），與前開認定又有
歧異，顯屬判決理由矛盾之疏誤。(二)、原判決（第三頁第三、四行）事實欄記載上訴
人等「以手槍挾持吳新出夫婦及其二位不詳姓名友人至附近孩子國社區，先釋放吳新
出之妻」等情，認定上訴人等併有妨害「吳新出之妻」之行動自由，但其理由欄謂
「彼於挾持吳新出時，並挾持其朋友等人係一行為觸犯數罪名」（見原判第九頁第十
三、十四行），未言及亦同時挾持「吳新出之妻」，前後不一，同屬理由矛盾。(三)、
原判決認上訴人等先後挾持吳新出或陳貴至他處強盜財物，係牽連犯盜匪及妨害自
由二罪，倘使無訛，該先後兩次所犯盜匪既遂或盜匪未遂罪之犯行，係各別之事實，
顯無方法、結果之關係。乃原判決理由竟論述上訴人所為，「係犯懲治盜匪條例第五
條第一項第一款之盜匪既遂罪、同條第二項之盜匪罪未遂罪，刑法第三百零二條之妨
害自由罪，其間有方法結果之牽連關係，應從一重處斷。」（見原判決第九頁第十一
至十三行），指上訴人所犯盜匪既遂及盜匪未遂罪間有牽連關係，自屬適用法則不當
之違誤。上訴人上訴意旨，指摘原判決關於盜匪部分為不當，非無理由，應認仍有撤
銷發回更審之原因。至於上訴人另犯無故持有手槍罪部分，於上訴本院後，具狀撤回
上訴。附此明。
據上論結，應依刑事訴訟法第三百九十七條、第四百零一條，判決如主文。
中      華      民      國    八十九    年     十一     月     十六     日
                              最高法院刑事第七庭
                                  審判長法官  吳  雄  銘
                                        法官  池  啟  明
                                        法官  石  木  欽
                                        法官  郭  毓  洲
                                        法官  吳  三  龍
      右正本證明與原本無異
                                              書  記  官
中      華      民      國    八十九    年     十一     月     二十     日


司法院資訊處製作；財團法人民間司法改革基金會備份。
